【裁判字號】    95,上訴,1194
【裁判日期】    950810
【裁判案由】    強盜
【裁判全文】
臺灣高等法院臺中分院刑事判決        95年度上訴字第1194號
上  訴  人  臺灣臺中地方法院檢察署檢察官
上  訴  人
即  被  告  戊○○
                      9號
被      告  丙○○
                    （另案在臺灣臺中監獄執行中）
            甲○○
上列3人共同
指定辯護人  本院公設辯護人  己○○
上列上訴人因被告等強盜案件，不服臺灣臺中地方法院95年度訴
字第198號，中華民國95年4月10日第一審判決（起訴案號：臺灣
臺中地方法院檢察署93年度偵字第17305號），提起上訴，本院
判決如下：
    主  文
上訴駁回。
    犯罪事實
一、戊○○前於民國93年間，曾因公共危險案件，經臺灣臺中地
    方法院判處有期徒刑3月確定，並於同年9月1日易科罰金執
    行完畢。緣甲○○於93年7月間，經由租住處房東丙○○之
    引薦介紹，而與張茂發（另由臺灣臺中地方法院發布通緝中
    ）、劉進雄（另經檢察官分案偵查）相識；張茂發則因曾與
    丁○○賭玩衛生麻將，得知丁○○獨居於臺中縣潭子鄉○○
    街55號租住處內，認其年老可欺，遂與劉進雄共同籌劃欲以
    「仙人跳」之方式對丁○○牟取財物。張茂發、劉進雄隨自
    93年7月中旬起，以每日新臺幣（下同）2千元之代價，要求
    甲○○蓄意與丁○○接近，以謀取丁○○之信任，其間並由
    甲○○多次邀約丁○○外出飲宴聚會。至同年10月初，張茂
    發、劉進雄見時機已然成熟，遂於同月月3日與甲○○共同
    策劃擬於翌日對丁○○實施「仙人跳」。甲○○因人單勢孤
    ，深懼事後無法取得應得之不法利益，乃經由不知情之男友
    林金標介紹，委請戊○○加入，希能適時保障其朋分應得之
    贓款。嗣戊○○乃另商請友人楊仁湖（亦由檢察官另行簽分
    偵辦）共同犯之。張茂發、劉進雄即與甲○○、戊○○、楊
    仁湖基於意圖為自己不法所有之犯意聯絡，於同年月4日上
    午9時30分許，由甲○○先行進入丁○○前揭位於臺中縣潭
    子鄉○○街55號租住處內，與丁○○閒話家常，旋即甲○○
    竟開始對丁○○示好，並主動褪去外衣，躺臥於丁○○房間
    之床上，與丁○○相互撫摸身體。片刻後，劉進雄、戊○○
    及楊仁湖即攜帶相機，相偕衝入丁○○住處房間內，命甲○○先行離去，劉進雄並開始拍照，戊○○則訛稱係甲○○之
    姊夫，喝斥丁○○竟強暴其小姨子，並隨手拾起丁○○所有
    置於房間內之柺杖，對丁○○施以毆打之強暴行為後（傷害
    部分未據告訴），雖未達於致令丁○○不能抵抗之程度，仍
    恐嚇要求丁○○需賠償甲○○之精神損失1百50萬元以了卻
    此事，致丁○○因而心生畏懼，有意賠錢了事，但因其僅有
    存款18萬元，未能盡數償付，戊○○即主動提議將金額降為
    10萬元，丁○○應允之，隨即與戊○○、劉進雄、楊仁湖共
    搭由不知情之古益富所駕駛之計程車，前往臺中縣潭子鄉○○街○段55號之潭北郵局，由丁○○自行下車提領10萬元，
    並將款項交付予劉進雄收受，作為甲○○之精神賠償。嗣戊○○復帶同丁○○，前至甲○○位於臺中縣豐原市○○路42
    0之1號住處，欲由丁○○與不知情之甲○○父親李永華書立
    和解書了結此事，甲○○見戊○○等人竟偕同丁○○至其住
    處，深覺事態嚴重，乃委請其堂姐李翠華代為報警，而由員
    警林佑龍到場處理，進而查悉上情。
二、案經臺中縣警察局豐原分局報請臺灣臺中地方法院檢察署檢
    察官偵查起訴。
    理  由
壹、有罪部分：
  一、訊據被告戊○○、甲○○固均坦陳確有於上揭時間，先由
      被告甲○○進入被害人丁○○前開租住處房間內，並與被
      害人丁○○假意寒暄後，即褪去外衣，躺臥於被害人丁○○床上，與被害人丁○○相互撫摸，旋被告戊○○即夥同
      另案被告劉進雄、楊仁湖自外衝入被害人丁○○房間內，
      另案被告劉進雄並以照相機拍照，被告戊○○則厲聲誣指
      被害人丁○○強暴被告甲○○，並隨手拾起被害人丁○○
      所有置於房間內之柺杖，對被害人丁○○施以毆打之強暴
      行為，且恐嚇要求被害人丁○○需賠償甲○○之精神損失
      ，致被害人丁○○因而心生畏懼，同意提領現款10萬元償
      付之。隨後被害人丁○○即與被告戊○○等人共乘計程車
      ，前往臺中縣潭子鄉潭北郵局提領10萬元現金，並將款項
      交付予另案被告劉進雄收受，以為被告甲○○之精神賠償
      等情；惟被告甲○○矢口否認有何前揭恐嚇取財犯行，辯
      稱：伊經由丙○○之介紹而與張茂發、劉進雄結識，之後
      ，張茂發、劉進雄就說要投資伊，以每日2千元之代價，
      要伊與丁○○接近。其間伊雖屢有質疑，但張茂發及劉進
      雄不時毆打伊，並說伊如果不配合，就要伊償還所投資之
      8萬多元，伊因拿不出那麼多錢，只好屈從。伊原並無犯
      罪的意思，實是遭張茂發、劉阿雄毆打，不得已才從張茂
      發之命，且張茂發事前有強迫伊書立委託書一紙予戊○○
      ，要伊委託戊○○一起處理，張茂發並要伊於案發當日至
      丁○○家中，脫掉外衣，躺在床上即可，說其餘部分不用
      伊負責，所以伊並不知嗣後戊○○等人有向丁○○要錢賠
      償云云。惟查，上揭犯罪事實，業據被害人丁○○迭於警
      詢、偵查及原審審理時均指證歷歷（見偵查卷第30頁及其
      反面、第68頁至第70頁，原審卷第98至108頁），核與共
      犯楊仁湖於偵查中供述案發現場之情形大致相符（見偵查
      卷第124頁，此部分偵查中之供述，雖為被告以外之人於
      審判外之言詞陳述，但因被告戊○○於原審準備程序就此
      言詞陳述同意作為證據，經審酌此言詞陳述作成時，被告
      戊○○、甲○○均同時在場，且俱未提出質疑，堪信共犯
      楊仁湖此部分供述為真，認為適當，依刑事訴訟法第159
      條之5第1項之規定，自得為證據使用），且有被害人丁○○遭毆打之傷痕照片附卷可稽（見偵查卷第48頁），復為
      被告戊○○、甲○○所不爭執，足認被害人丁○○指稱其
      遭被告戊○○、甲○○以「仙人跳」之方式，令其提領現
      金償付被告甲○○精神損失之被害情節，應與客觀事實相
      符，堪予採信。被告甲○○固以前揭情詞置辯，惟其與同
      案被告張茂發、另案被告劉進雄於案發前即共謀策劃對被
      害人丁○○施以「仙人跳」之手法牟取財物，被告甲○○
      並邀同被告戊○○參與以鞏固並保障其應得之不法利益一
      節，已經被告戊○○於警詢及原審訊問時供述甚詳（見偵
      查卷第28頁反面，原審卷第136至137頁），並有委託書一
      份在卷可資憑佐（見原審卷第145頁），被告甲○○於警
      詢及偵查中亦均直陳：伊怕事後拿不到錢，所以委託戊○○幫伊處理，案發後並要戊○○帶同丁○○至伊家中處理
      和解的事情等語（見偵查卷第26頁反面、第55頁），是被
      告甲○○既積極邀約被告戊○○共同參與，互為照應，以
      獲取應得朋分之不法利益，自難認其於本件係受迫而為前
      述犯行。另被告甲○○雖於被告戊○○等人衝入被害人丁○○房間內，威嚇被害人丁○○需提出款項賠償時，即已
      先行離開現場，惟其既與同案被告張茂發、戊○○及另案
      被告劉進雄等人共同於事前謀議規劃本件犯行，其未於案
      發當時始終在場，亦無礙於其本件犯罪之構成。再證人即
      被告甲○○之義伯林萬成固於原審審理時到庭證稱：甲○○有一次告訴伊有甲○○的朋友很兇，強迫命甲○○寫一
      張委託書，伊有告訴甲○○委託書不能亂寫云云。但其隨
      後已坦陳被告甲○○書立前揭委託書時，並未在場親自見
      聞，就被告甲○○所辯委託書係遭人強迫始書立一節，證
      人林萬成既係轉述被告甲○○所告知之情形，其所言核即
      屬「傳聞」，依法自難據為被告甲○○有利之認定，被告
      甲○○前開辯詞，顯屬事後飾卸之語，不足採信。綜上所
      述，本件事證業臻明確，被告甲○○、戊○○之犯行，均
      堪以認定。
  二、按被告等犯罪後，刑法關於罰金刑之最低額（第33條第5
      款），及有期徒刑、拘役易科罰金之折算標準（第41條第
      1項前段）規定，業經總統於94年2月2日公布修正提高，
      並自95年7月1日起施行，比較修正前後之規定，以修正前
      之規定最有利於被告等，自應適用該修正前之規定。又按
      刑法上之恐嚇行為不以將來之惡害通知為限，即以強暴脅
      迫為手段，而被害人未達於不能抗拒程度者亦屬之。本件
      被告甲○○經與同案被告張茂發謀議，而由被告戊○○、
      另案被告劉進雄、楊仁湖等人分擔實施，而以傷害斥責之
      強暴手段，使被害人丁○○心生畏懼而提領10萬元交付予
      另案被告劉進雄，惟尚未達於壓抑被害人丁○○意思自由
      之程度（詳後述），被害人丁○○並非不能抗拒，尚有自
      由斟酌之餘地，是核被告甲○○、戊○○所為，乃均係犯
      刑法第346條第1項之恐嚇取財罪。另按刑法上強盜罪與恐
      嚇取財之區別，係以被告對被害人施用威嚇之程度為準，
      如其程度足以壓抑被害人意思自由，致使不能抗拒而為財
      物之交付者，為強盜罪，反之如其程度尚不足以壓抑被害
      人之意思自由，被害人並非不能抗拒或未達於不能抗拒之
      程度，其交付財物與否，儘有自由斟酌之餘地者，僅應成
      立恐嚇取財罪，其既遂、未遂之標準，又以被害人是否因
      恐嚇而心生畏懼及已否交付財物為準（最高法院79年度台
      上字第5023號判決可資參照）。又強盜罪之行為人不論係
      強取他人之物，或係逼令他人交付其物，必須與其強制被
      害人至使不能抗拒之行為具有因果關係，方能構成強盜罪
      ，故若行為人雖有客觀上足以使人不能抗拒之強暴或脅迫
      行為，但被害人之意思自由並未因之喪失，在此狀況下，
      被害人係出於其他動機，竟自動交付其財物，則亦不能成
      立強盜罪。本件被告甲○○、戊○○與同案被告張茂發、
      另案被告劉進雄、楊仁湖等人固共謀而以前開俗稱「仙人
      跳」之方式，而令被害人丁○○提領10萬元交付，以為被
      告甲○○之精神賠償，其間被告戊○○並有毆打被害人林
      茂松致其傷害之舉措，業經被害人丁○○指訴歷歷，且為
      被告戊○○所不諱言，已見前述。惟被害人丁○○業於原
      審審理時結證稱：案發當日戊○○等三人衝進來，說伊強
      暴甲○○，隨手拿起柺杖打伊，並喝令要伊拿出錢來解決
      ，伊聲稱沒有錢，並打開抽屜讓戊○○等人察看，戊○○
      看到抽屜裡有一本存摺，翻閱後得知伊有存款18萬元，就
      要伊拿出10萬元。之後戊○○就帶伊上計程車，由伊指引
      到郵局提領10萬元。領錢的時候，是伊一人下計程車，戊○○等人並未陪同伊下車，當時伊並沒有向派出所或路人
      求救，因為伊認為事情既然已經發生，而且甲○○確實脫
      掉衣服坐在伊床上，伊覺得沒有什麼好辯解的，不拿錢出
      來解決，即使報警，以後還是會糾纏不清。且戊○○等人
      進來有拍照，伊雖還沒有看到照片，但畢竟害怕戊○○等
      人拿照片去向伊兒子要錢，伊會覺得慚愧，所以伊才答應
      提領現款交付予戊○○等人以解決此事等語（見原審卷第
      102至108頁）。另證人即當日駕車搭載被害人丁○○等人
      至郵局提領現款之計程車司機古益富，亦於原審審理時到
      庭證述：伊搭載丁○○等人至郵局領款之過程中，並未見
      有爭執之情形，至郵局後，亦係丁○○自行下車領錢，並
      無他人陪同，領得現款後，亦係丁○○自行上車，再由戊○○命伊開往臺中縣豐原市○○路甲○○家中等語（見原
      審卷第118至120頁）。益見非惟不能率認被害人丁○○有
      遭人強押而以妨害自由之方式命至郵局提領現款，復於交
      付現款之當時已完全喪失意思決定之自由，而達於不能抗
      拒之程度等情，且被害人丁○○於本件顯係另有考量，因
      被告戊○○等人之暴行威嚇後，致心生恐懼且出於其他不
      願張揚之動機，始提領款項交付，與被告戊○○等人所為
      強暴犯行是否達於使人不能抗拒之程度，並無直接關連性
      ，自難以構成強盜罪。況被告戊○○、甲○○倘若果真出
      於強盜之犯意為之，渠等盡可迫令被害人丁○○交付存摺
      、提款卡，並逼問存摺密碼後，自行至自動櫃員機，輸入
      密碼，將存摺內之款項18萬元全數提領，而非主動提議僅
      以10萬元為被告甲○○之精神賠償為已足，顯見被告戊○○、甲○○等人僅係謀劃以誣指被害人丁○○強暴，使其
      心生畏懼且不願對外張揚，而自願提出財物與被告甲○○
      和解之手法牟取不法利益，與刑法強盜罪之成立亦屬有間
      ，公訴意旨以被告甲○○、戊○○有結夥三人以上之情形
      ，認其二人均係犯刑法第330條第1項之加重強盜罪嫌，容
      有未洽，惟其基本事實同一，應予變更起訴法條。本件被
      告戊○○、甲○○所為上開恐嚇取財犯行，與同案被告張
      茂發、另案被告劉進雄、楊仁湖間，彼此有犯意聯絡及行
      為分擔，俱為共同正犯。另查被告戊○○有上揭犯罪事實
      欄所載經有期徒刑宣告及執行完畢之情形，此有臺灣高等
      法院被告前案紀錄表在卷可查，其於五年以內再犯本件有
      期徒刑以上之罪，為累犯，應依刑法第47條之規定加重其
      刑。至被告甲○○領有中華民國身心障礙手冊，記載「精
      障」，鑑定日期為94年11月11日，固有其提出之中華民國
      身心障礙手冊影本1份為證（見原審卷第144頁）。然按刑
      法上之所謂精神耗弱，係指行為時之精神，對於外界事務
      之判斷力，較之普通人之平均程度顯然減退者而言。又犯
      罪行為人精神是否耗弱，固屬醫學上精神病科之專門學問
      ，非有專門精神病醫學研究之人，予以診察鑑定，不易判
      斷。但精神耗弱，仍屬於行為有責性之判斷範圍，其認定
      應由法院依職權為之，不得視為一種單純之醫學或心理學
      上概念，進而以此概念代替法院之判斷，故雖經醫學專家
      鑑定行為人之精神狀態，提供某種概念，亦不過作為法院
      判斷之資料而已，法院非不得綜合全部調查所得資料以判
      斷行為人於行為時有無精神耗弱之情事，並非必須有待於
      精神病科之醫學鑑定，始得據為裁判之基礎（最高法院88
      年度台上字第930號、85年度台上字第6071號判決、25 年
      上字第2324號判例意旨可資參照）。查被告甲○○於案發
      後對於上開犯罪事實之過程均能有所記憶，於警詢及及偵
      審中俱能為完全之陳述，且被告於警詢及偵查中均未曾表
      示行為時有何精神異常情形，於原審及本院且始終否認犯
      罪，聲稱係遭毆打及威脅還錢，始配合演出等語，有被告
      甲○○之警詢、偵查、原審、本院準備程序及審理筆錄在
      卷可稽，被告甲○○為本件犯行時，其精神狀況顯屬正常
      ，並無任何精神耗弱或心神喪失之情形，自無從援引刑法
      第19條第2項規定對其減輕其刑，應附此敘明。
  三、再被告甲○○於原審之指定辯護人雖另為被告甲○○辯稱
      其於本件係出於自首云云。但按自首係以對於未發覺之罪
      投案而受裁判為要件，至其方式雖不限於自行投案，即託
      人代理自首或向非偵查機關請其轉送，亦無不可，但須有
      向該管司法機關自承犯罪而受裁判之事實，始生效力，若
      於犯罪後，僅向被害人或非有偵查犯罪職務之公務員陳述
      自己犯罪之事實，而無受裁判之表示，即與自首之條件不
      符（最高法院50年台上字第65號判例要旨參照）。查本件
      被告甲○○雖於案發後未幾，旋以電話聯絡證人即其堂姐
      李翠蘭，告知被害人丁○○遭人帶走之情事，證人李翠蘭
      並隨即聯繫臺中縣警察局豐原分局合作派出所所長杜義晃
      ，再由所長杜義晃交由證人即本件承辦員警林佑龍持續與
      證人李翠蘭通聯以追蹤調查等情，已據證人李翠蘭、林佑
      龍於原審證述明確（見原審卷第125至127頁、第121至125
      頁）。但依證人林佑龍所述，證人李翠蘭受被告甲○○之
      委託報案，僅提到有人遭強行帶走之情形，並未陳述被告
      甲○○有涉案之情形（見原審卷第124至125頁），且被告
      甲○○迄今仍否認犯行，並未陳述自己犯罪之事實，亦無
      接受裁判之表示，依前開說明，被告甲○○所為即與自首
      之要件不符，亦併予敘明。
  四、原審法院因認被告戊○○、甲○○罪證明確，適用刑法第
      28條、第346條第1項、第47條，修正前刑法第41條第1項
      前段，修正前罰金罰鍰提高標準條例第2條之規定，審酌
      被告甲○○於案發前未曾受有期徒刑以上刑之宣告及執行
      ，有臺灣高等法院被告前案紀錄表在卷可查，其與被告戊○○之犯罪動機均係為牟取不法利益，且復以暴行威嚇之
      方式來達到逼使被害人丁○○就範之目的，犯罪之手段難
      謂平和，暨被告二人於共同犯行內之角色不分軒輊，兼衡
      酌被害人丁○○因此而生精神上畏懼與身體傷害之犯罪所
      致危害，並被告戊○○犯後於審理中終能坦認犯行，尚見
      悔悟之意之犯罪後態度，暨被告甲○○已獲取被害人丁○○之諒解，表明不予追究之意，此有被告甲○○庭提之和
      解書一份附卷可憑等一切情狀，分別量處被告戊○○有期
      徒刑7月，被告甲○○有期徒刑6月，並就被告甲○○所受
      有期徒刑宣告部分，諭知易科罰金之折算標準。核其認事
      用法，均無違誤，量刑亦屬妥適，應予維持。檢察官上訴
      意旨仍認被告二人之犯行，已達使被害人不能抗拒之程度
      ，而構成強盜罪，且執證據取捨事項指摘原判決不當，及
      被告戊○○上訴意旨任意指摘原審法院量刑過重，均無理
      由，應予駁回。
貳、無罪部分：
  一、公訴意旨另謂：被告丙○○與張茂發、劉進雄、楊仁湖、
      甲○○、戊○○等人，因見被害人丁○○年老可欺，遂共
      同基於意圖為自己不法所有之犯意聯絡，策劃由甲○○、
      戊○○、劉進雄、楊仁湖等人出面，對被害人丁○○施以
      「仙人跳」之手法而強盜其財物。嗣甲○○、戊○○、劉
      進雄、楊仁湖即於93年10月4日上午9時30分許，至被害人
      丁○○前揭住處，以「仙人跳」之方式逼使被害人丁○○
      提領現款10萬元交予劉進雄，以賠償甲○○之精神損失，
      因認被告丙○○共同涉犯刑法第330條第1項之結夥三人強
      盜罪嫌云云。
  二、公訴意旨認被告丙○○涉犯上開結夥三人強盜罪嫌，無非
      係以被告甲○○、戊○○之供述，及被害人丁○○指陳確
      有於上揭時、地，遭人以「仙人跳」之方式取得其財物之
      證述為其論據。訊據被告丙○○則堅決否認有何加重強盜
      犯行，辯稱：伊單純只是提供房子給甲○○租用，並介紹
      甲○○予劉進雄認識。至於甲○○等人共謀以「仙人跳」
      之方式對丁○○牟取財物之事，伊並不清楚，亦未共同參
      與等語。
  三、按依刑事訴訟法第156條第2項規定，被告或共犯之自白，
      不得作為有罪判決之唯一證據，仍應調查其他必要之證據
      ，以察其是否與事實相符。立法目的乃欲以補強證據擔保
      被告或共犯自白之真實性；亦即以補強證據之存在，藉之
      限制自白在證據上之價值。而所謂補強證據，則指除該自
      白本身外，其他足資證明自白之犯罪事實確具有相當程度
      真實性之證據而言。雖其所補強者，非以事實之全部為必
      要，但亦須因補強證據與自白之相互利用，而足使犯罪事
      實獲得確信者，始足當之。又犯罪事實應依證據認定之，
      無證據不得推定其犯罪事實，刑事訴訟法上所謂認定犯罪
      事實之證據，係指足以認定被告確有犯罪行為之積極證據
      而言，該項證據自須適合於被告犯罪事實之認定，始得採
      為斷罪資料；如未發現相當證據，或證據不足以證明，自
      不能以推測或擬制之方法，以為裁判基礎；且認定犯罪事
      實，所憑之證據，雖不以直接證據為限，間接證據亦包括
      在內，然無論直接或間接證據，其為訴訟上之證明，須於
      通常一般之人均不致於有所懷疑，而得確信其為真實之程
      度者，始得據之為有罪之認定，最高法院29年上字第3105
      號、40年台上字第86號、76年台上字第4986號分別著有判
      例可資參照。次按被告以外之人於檢察事務官、司法警察
      官或司法警察調查中所為之陳述，與審判中不符時，其先
      前之陳述具有較可信之特別情況，且為證明犯罪事實存否
      所必要者，得為證據，刑事訴訟法第159條之2定有明文。
      而所謂被告以外之人，不以證人為限，共同被告、共犯及
      被害人於審判外之陳述，均屬之。又同法第287條之2亦明
      定「法院就被告本人之案件調查共同被告時，該共同被告
      準用有關人證之規定」，且為確保被告對證人之詰問權，
      證人於審判中，應依人證之法定程序，到場具結陳述，並
      接受被告之詰問，其陳述始得作為認定被告犯罪事實之判
      斷依據。至於被告以外之人於審判外之陳述，依上揭刑事
      訴訟法特別規定得為證據者，除法律有特別規定或客觀上
      不能受詰問者外，於審判中仍應依法踐行詰問程序。
  四、經查：
    (一)被告戊○○、甲○○與同案被告張茂發、另案被告劉進雄
      、楊仁湖共謀以前揭「仙人跳」之手法，並對被害人丁○○施以毆打威嚇之強暴方式，使被害人丁○○因而心生畏
      懼，提領現款10萬元償付等情，固據本院論斷如前，被告
      戊○○等人之恐嚇取財犯行，已堪認定。而被告甲○○於
      警詢、偵查及原審法院為羈押訊問時雖均供承：張茂發、
      劉阿雄、丙○○、阿峰等人於93年7月17日即開始計劃要
      對丁○○實施「仙人跳」，當天且打電話給伊，邀伊翌日
      到外面吃飯談賺錢的細節，由丙○○當介紹人，介紹張茂
      發、劉阿雄與伊認識，張茂發、劉阿雄旋即說要投資伊，
      每日給予伊2千元，要伊不時以電話與丁○○聯繫，問候
      丁○○，以卸除丁○○之警戒心。嗣伊與丙○○、張茂發
      、劉阿雄等人共同謀議實施「仙人跳」之方式，但因阿雄
      、丙○○、張茂發三人經常欺負伊、毆打伊，伊怕實施「
      仙人跳」後拿不到錢，所以委託戊○○處理。伊等事前約
      明伊係和丙○○一組，與另一組張茂發及阿雄共同平分犯
      罪所得。之後，於案發當日，伊即依照原先之計畫，至丁○○家中對丁○○為「仙人跳」云云（見偵查卷第26頁反
      面、第54頁、第71頁，原審聲羈卷第9至10頁），而被告
      戊○○亦於偵查及原審法院為羈押訊問時供述：伊原先並
      不認識丙○○，但有見過一次面，是在案發前甲○○委託
      伊共同實施本件「仙人跳」時，伊有在豐原的樂天宮前見
      過丙○○，當天伊與甲○○在講委託的事，丙○○有在場
      ，但沒有講話。案發當天，伊等收取丁○○所提領之10萬
      元後，即直接帶丁○○至甲○○家中與甲○○之父親商談
      和解事宜，伊與芋頭（即楊仁湖）要外出吃飯時，有看到
      張茂發、丙○○出現在甲○○家中附近。張茂發、丙○○
      應該有共同參與，因為甲○○之前有被張茂發、丙○○打
      過，所以才委託伊去處理云云（見偵查卷第70頁，原審聲
      羈卷第5、7頁）。然其二人就本件犯行構成要件基本事實
      之陳述，均係以被告身分所為之自白，就有關被告丙○○
      是否共同參與之陳述，或未經以證人身分具結作證以擔保
      其陳述之真實性，或未予被告丙○○反對詰問、適當辯解
      之機會，均與當事人進行主義之精神不無扞格之處，對被
      告丙○○之防禦權亦有所妨礙，被告丙○○復堅稱根本不
      認識被害人丁○○，並一再否認參與上開犯行，是被告甲○○、戊○○上開關於被告丙○○有共同參與之供述，得
      否盡信，已不能令人無疑。且被告甲○○、戊○○上開不
      利於被告丙○○之陳述，或僅指稱被告丙○○事前參與謀
      議如何分帳，或陳述被告丙○○案發當天有與同案被告張
      茂發同在被告甲○○住處附近出沒，且事前有毆打過被告
      甲○○，應該有共同參與云云，渠等供述內容均極為簡要
      或為本人臆測之意見，除未敘明被告丙○○係於何時、地
      ，與同案被告張茂發為如何之謀議，以如何具體之措施欲
      對被害人丁○○實施「仙人跳」犯行？被告丙○○於本件
      犯行中係扮演如何之角色？對犯行之成就發揮如何之功效
      而得予分贓？亦未具體陳明所謂「在被告甲○○住處附近
      出沒」，係如何該當於本件犯行之構成要件行為？為何被
      告丙○○先前有毆打過被告甲○○，即可逕行推認其亦有
      共同參與？是被告甲○○、戊○○二人透過陳述內容所呈
      顯之表達即非明晰，並無「可信性之擔保」可言，難謂為
      真實而無合理之可疑，自難據為被告丙○○不利認定之憑
      佐。
    (二)而被告甲○○於原審審理時已以證人身分具結稱：伊係受
      到張茂發之指使而為本件犯行。丙○○僅介紹伊與張茂發
      、劉阿雄認識，但之後並沒有跟伊等一起商量為本件犯行
      ，也沒有說要投資伊。伊在警詢中之所以提到丙○○有共
      同實施，係因為案發當天伊心情也很亂，想到伊當時係向
      丙○○租房子住，且是丙○○介紹張茂發與伊認識，而案
      發後伊有看到丙○○及張茂發、劉阿雄一起在伊家附近之
      豐圳公園出現，伊才說丙○○也有參與等語（見原審卷第
      109至116頁）。另被告戊○○於原審審理時亦以證人身分
      結證稱：伊始終未曾供陳丙○○有加入共同為本件犯行，
      僅與丙○○見過一次面，不是很熟。伊將丁○○帶至甲○○家後，在附近公園遇到的是張茂發及另一名伊不認識的
      人，但該人不是丙○○等語（見原審卷第134頁）。其二
      人於作證時所為之證述即與其等為被告時之前開供詞明顯
      不符，本件既無任何證據顯示被告甲○○、戊○○有遭受
      被告丙○○騷擾，或經權衡利害得失後而為迥護被告丙○○之特別情事，且被告甲○○、戊○○以被告身分所為之
      前開供述係屬所謂被告以外之人（就被告丙○○之審理而
      言，甲○○、戊○○係同案之共同被告，亦屬被告丙○○
      以外之人）於審判外之警詢及偵查中所為之陳述，既未經
      具結或經被告丙○○為反對詰問，復與審判中之供證有如
      上前後不一致之重大瑕疵，而難認渠等先前於審判外所述
      與客觀事實相符，自不得遽之而為被告丙○○不利之論斷
      。
    (三)按檢察官就被告犯罪事實，應負舉證責任並指出證明之方
      法，刑事訴訟法第161條第1項亦定有明文。因此被告並無
      自證無罪之義務，此乃無罪推定之原則。是以何項卷證資
      料有利於被告或不利於被告，應由擔任公訴角色之檢察官
      盡其舉證之義務，此乃上開法條規定公訴人於刑事訴訟程
      序進行中應盡之法定義務。因此檢察官對於起訴之犯罪事
      實，應負提出證據及說服之實質舉證責任。倘其所提出之
      證據，不足為被告有罪之積極證明，或其指出證明之方法
      ，無從說服法院以形成被告有罪之心證，基於無罪推定之
      原則，自應為被告無罪判決之諭知。綜合以上情節觀之，
      本件公訴人依被告甲○○、戊○○分別於警詢、偵查及原
      審為羈押訊問時就被告丙○○亦有共同參與本件犯行之供
      述，而對被告丙○○提起公訴，固非無見，然被告甲○○
      、戊○○此部分供述，既有如前述之嚴重瑕疵，且被害人
      丁○○亦於原審法院院結稱：案發前後，伊均未曾見有丙○○共同參與之情形等語（見原審卷第106頁）。是本件
      自乏其他補強證據，足資擔保被告甲○○、戊○○先前於
      審判外所述被告丙○○有共同參與之供詞之真實性。此外
      ，復查無其他積極證據足資證明被告丙○○確有共同為上
      開犯行，揆諸前開說明，被告丙○○被訴之犯罪行為，尚
      屬不能證明，依法自應另為被告丙○○無罪判決之諭知。
      原審法院因而為被告丙○○無罪之判決，亦無不合。檢察
      官上訴意旨並未提出其他不利被告丙○○之證據，而徒以
      證據判斷事項，指摘原判決不當，亦無理由，應予駁回。
據上論斷，應依刑事訴訟法第368條，刑法第2條第1項前段，刑
法施行法第1之1條，判決如主文。
本案經檢察官乙○○到庭執行職務。
中    華    民    國    95    年    8     月    10    日
               刑事第六庭  審判長法  官  李  文  雄
                                 法  官  黃  永  祥
                                 法  官  邱  顯  祥
上列正本證明與原本無異。
檢察官得上訴。
被告不得上訴。
如不服本判決應於收受送達後十日內向本院提出上訴書狀，其未
敘述上訴之理由者並得於提起上訴後十日內向本院補提理由書（
均須按他造當事人之人數附繕本）。
                                 書記官  陳  桂  芬
中    華    民    國    95    年    8     月    11    日
                                                      Ｆ


司法院資訊處製作；財團法人民間司法改革基金會備份。
